臺灣板橋地方法院刑事判決　　　　　　　95年度訴字第3037號
公　訴　人　臺灣板橋地方法院檢察署檢察官
被　　　告　乙○○
　　　　　　丙○○
上列被告因誣告等案件，經檢察官提起公訴（95年度偵字第1817
1 號），本院判決如下：
    主  文
乙○○、丙○○共同意圖他人受刑事處分，向該管公務員誣告，
各處有期徒刑陸月。
    事  實
一、丙○○與乙○○係兄妹關係，並分為甲○○之前夫、小姑，
    （一）渠二人明知甲○○所有聯邦商業銀行新店分行帳戶（
    帳號為000000000000號）、陳令懿所有聯邦商業銀行新店分
    行帳戶（帳號為000000000000號）、乙○○所有聯邦商業銀
    行新店分行帳戶（帳號000000000000號）均由丙○○使用保
    管，且前開帳戶間之交易亦均係丙○○所為，及登記為乙○○所有坐落臺北縣永和市○○路○ 段156 號8 樓之11之套房
    並非乙○○出賣與甲○○等情，竟共同基於意圖使甲○○受
    刑事處分之犯意聯絡，於92年11月12日具狀虛構不實之事實
    向臺灣板橋地方法院檢察署檢察官誣指：（1） 甲○○於92
    年4 月4 日、92年5 月2 日，持丙○○向陳令懿所借用之上
    開帳戶提款卡，分別以自動提款機盜領存款新臺幣（下同）
    67880 、935000元（共計新台幣100 萬2880元），並轉帳至
    前開甲○○所有聯邦商業銀行新店分行帳戶（帳號為000000
    000000號）；（2） 甲○○於92年3 月11日持乙○○所有前
    開聯邦商業銀行新店分行帳戶（帳號000000000000號），以
    自動提款機轉帳盜領之方式，於該自動提款機接續轉帳共9
    次，將乙○○上開帳戶內之存款85萬元（前8 次各轉帳10萬
    元；第9 次轉帳5 萬元）轉帳至甲○○所有之聯邦商業銀行
    新店分行帳戶（帳號為000000000000號）內，再於92年3 月
    25日、同年4 月1 日及同年5 月13日，以相同手法，接續轉
    帳各23次、1 次及2 次，而分別將乙○○前開帳戶內之存款
    2 百29萬1 千7 百元、10萬元及6 萬元（以上共計330 萬17
    00元），轉帳至甲○○所有聯邦商業銀行新店分行帳戶（帳
    號為000000000000號）內；（3） 李惠菁於92年2 月間向乙○○佯稱以360 萬元之代價購買前揭房屋，使乙○○陷於錯
    誤，將前揭房屋過戶予甲○○，惟甲○○事後未依約給付價
    款云云，分別涉犯刑法侵占罪（經檢察官偵查後，認係犯有
    不正利用自動付款設備詐欺罪嫌）與詐欺取財等罪嫌，而經
    臺灣板橋地方法院檢察署檢察官以93年度偵字第992 號對甲○○提起公訴。（二）又丙○○、乙○○2 人明知甲○○並
    未犯有上開不正利用自動付款設備詐欺罪與詐欺取財等罪嫌
    ，竟於94年10月6 日本院93年度易字第992 號案件審理時，
    就甲○○被訴前開不正利用自動付款設備詐欺罪嫌部分，有
    無持用渠等2 人提款卡盜領渠等銀行帳戶存款，並轉帳至甲○○上開帳戶、甲○○有無以360 萬元向乙○○購買上開不
    動產房地等於前開案情有關之重要事項，供前具結，故意虛
    偽為前揭不實之陳述，企圖誤導該刑事案件審判之正確結果
    。嗣甲○○經本院93年度易字第992 號及臺灣高等法院94年
    度上易字第2214號判決無罪確定。
二、案經臺灣板橋地方法院檢察署檢察官簽分偵查起訴。
    理  由
一、訊據被告乙○○、丙○○均矢口否認涉有前開誣告及偽證犯
    行，均辯稱：渠所申告及證述前開關於甲○○盜領存款及以
    買賣為由詐騙乙○○名下房屋之情均為事實，並未誣告甲○○，亦未在本院93年度易字第992 號案件作證時故意為虛偽
    不實之陳述云云。經查：
（一）按被告以外之人於審判外之言詞或書面陳述，除法律有規
      定者外，不得作為證據。被告以外之人於審判外之陳述，
      經當事人於審判程序同意作為證據，法院審酌該言詞陳述
      或書面陳述作成時之情況，認為適當者，亦得為證據；當
      事人、代理人或辯護人於法院調查證據時，知有第159 條
      第1 項不得為證據之情形，而未於言詞辯論終結前聲明異
      議者，視為有前項之同意，刑事訴訟法第159 條第1 項及
      第159 條之5 分別定有明文。經查本案被告對於檢察官所
      提出證據方法之證據能力，於本院準備程序進行中均表示
      沒有意見，且未於本案言詞辯論終結前聲明異議，則本院
      審酌該等證據核無違法取證或證明力顯然過低之情事，依
      各該陳述作成時之狀況，並無不適當之情形，自均得為證
      據，合先敘明。
（二）被告丙○○明知甲○○並未持其本人（丙○○）向陳令懿
      所借用之聯邦商業銀行新店分行帳戶（帳號為0000000000
      0 號）之提款卡，盜領存放於陳令懿前開銀行帳戶之存款
      共計1 百萬2 千8 百80元，並予轉帳至甲○○所有前開聯
      邦商業銀行新店分行帳戶；另被告乙○○亦明知甲○○並
      未持其本人（乙○○）前開聯邦商業銀行新店分行帳戶之
      提款卡，盜領存乙○○存放於上開銀行帳戶內之存款共計
      3 百30萬1 千7 百元，並予轉帳至甲○○所有前開聯邦商
      業銀行新店分行帳戶內；又被告乙○○明知並未將上開永
      和市○○路○ 段156 號8 樓之11之套房以360 萬元出售與
      甲○○，竟誣指甲○○藉買賣之名，行詐欺之實，使乙○○陷於錯誤，將上開不動產房地移轉登記與甲○○；竟意
      圖甲○○受刑事處分，因而於92年11月12日具狀虛構不實
      之事實，向臺灣板橋地方法院檢察署檢察官誣指甲○○涉
      犯有刑法侵占罪（經檢察官偵查後，認係犯有不正利用自
      動付款設備詐欺罪嫌）與詐欺取財等罪嫌；又被告丙○○
      、乙○○2 人明知甲○○並未犯有上開不正利用自動付款
      設備詐欺罪與詐欺取財等罪嫌，竟於94年10月6 日本院93
      年度易字第99 2號案件審理時，就甲○○被訴前開不正利
      用自動付款設備詐欺罪嫌，就有無持用渠等2 人提款卡盜
      領渠等銀行帳戶存款，並予轉帳至甲○○上開帳戶等於前
      開案情有關之重要事項，供前具結，故意虛偽作不實之陳
      述；另被告乙○○亦明知甲○○並未以360 萬元向其購買
      上開不動產房地，亦未施用詐術使乙○○陷於錯誤，竟於
      本院審理時，於上開詐欺取財罪案情有關之重要事項，供
      前具結，故意虛偽作不實之陳述等事實，有臺灣板橋地方
      法院檢察署92年度發查字第4812號卷附之刑事告訴狀、臺
      灣板橋地方法院94年10月6 日審理筆錄及所附之證人結文
      、陳令懿之聯邦商業銀行新店分行帳戶（帳號為00000000
      0000號）、乙○○之聯邦商業銀行新店分行帳戶（帳號00
      0000000000號）存摺影本、台北縣中和地政事務所93年4
      月30日北縣中地資字第０九三０００五六０九號函暨其所
      檢附之土地買賣所有權移轉契約書等資料可稽，並據本院
      93年度易字第992 號判決詳予認定在案，而諭知甲○○無
      罪之判決，嗣經臺灣高等法院94年度上易字第2214號駁回
      檢察官之上訴而確定，此有該刑事卷宗及判決正本在卷可
      憑。
（三）被告雖辯稱其等所指訴甲○○上開擅自盜領存款等情為真
      實云云。惟為甲○○於偵查及本院93年度易字第992 號、
      臺灣高等法院94年度上易字第2214號案件審理中否認在卷
      ，並供稱都是被告丙○○自己去轉帳的等語。且依被告於
      前開案件中指訴內容觀之，甲○○係分別以提款卡在自動
      提款機以輸入密碼轉帳之方式接續多次轉出上開金額至甲○○所有聯邦商業銀行新店分行帳戶（帳號為0000000000
      00號）及聯邦商業銀行新店分行帳戶（帳號為0000000000
      00號）。如上開以自動提款機轉帳確係甲○○所為，且甲○○係在被告不知情之情況下盜領上開帳戶內之存款。則
      衡諸常情，甲○○既已取得陳令懿、乙○○等人之上開帳
      戶提款卡，並已知悉密碼而可從事轉帳行為，為避人耳目
      ，防免被告事後知悉資金流向追討存款及逃避刑事查緝，
      大可將存款分別以現金提出後再另行保管處理，即不易由
      資金流向追查盜領存款之人，何以反而將存款以轉帳方式
      ，分筆轉入甲○○個人上開聯邦銀行之帳戶內？如此一來
      ，甲○○豈非坐實並自曝其盜領存款之犯行？實有違常情
      。
（四）被告又辯稱其所指訴被告乙○○與甲○○就上開房地係買
      賣關係一節為真實云云。然為甲○○所否認，並供稱該房
      地是被告丙○○所有而以乙○○名義登記，丙○○贈與給
      伊等語。而被告乙○○於本院93年度易字第992 號案件審
      理中對於上開房地購買時貸款金額多少？向哪一家銀行貸
      款？每月繳納貸款利息多少？上開房地出賣與甲○○時有
      關貸款清償與抵押權塗銷究係在過戶前抑或過戶後等重要
      關鍵問題，均語焉不詳，而以不記得答覆，或者供述前後
      不符（參本院93年度易字第992 號94年10月6 日審判筆錄
      ）。且就其與甲○○間就上開房地是否成立買賣一節，亦
      供稱僅口頭約定，未立書面契約等語，實與常理有違。復
      關於上開房地辦理移轉登記事宜，亦均係由被告丙○○出
      面委請代書周世賓辦理，並且房地移轉登記之買賣契稅與
      土地增值稅及手續費等均是由被告丙○○繳納等情，亦據
      被告二人自承在卷，復與周世賓於前開案件中證述情節相
      符。再者，上開房地於移轉登記時尚有貸款一百多萬元，
      為被告乙○○所自承，其並於本院93年度易字第992 號案
      件審理中證稱清償這一百多萬元貸款是伊出的錢等語在卷
      。姑不論被告乙○○於該案審理中就其清償貸款之一百多
      萬元是如何提領、繳交的，於猶豫許久後供稱不太記得等
      語（見同上本院93年度易字第992 號94年10月6 日審判筆
      錄），其所言是否屬實已顯有可疑之處。況衡諸常情，如
      被告乙○○確實係以三百六十萬元之價格出賣上開房地予
      甲○○，抑且被告與甲○○當時尚有姻親關係存在，大可
      逕行約定將該貸款金額自房價中扣除即可，何須大費周章
      先由乙○○清償上開貸款後，再由甲○○以三百六十萬元
      之價格承購？再者，證人周世賓雖於該案審理中證稱被告
      丙○○告以房地為乙○○出賣給甲○○，價款三百六十萬
      元等語。被告二人並執此不動產登記謄本上亦記載登記原
      因「買賣」關係為其論據。然該登記原因為「買賣」，乃
      代書周世賓依據被告丙○○所告知之情而辦理移轉登記使
      然，非可由此反推被告乙○○與甲○○就上開房地之移轉
      存在買賣關係，其理自明。至被告雖提出臺灣桃園地方法
      院94年度重訴字第48號民事判決，並稱該案件審理中，證
      人柯意保陳述係向被告乙○○承租上開房屋，足證乙○○
      確係所有權人，以及甲○○在答辯狀中改稱上開房地是乙○○贈與伊等情云云。惟上開房地登記名義人是被告乙○○，是其以所有權人身分出租予柯意保，自屬當然；又不
      論上開房地是被告丙○○或乙○○贈與甲○○，依本院前
      開說明，顯然上開房地並非被告乙○○以三百六十萬元價
      格「出賣」給甲○○。就此而言，被告二人仍涉犯誣告及
      偽證犯行無訛。
（五）綜上所述，被告乙○○、丙○○所辯均無足採，其二人上
      開誣告及偽證犯行明確，堪以認定。
二、按行為後法律有變更者，適用行為時之法律。但行為後之法
    律有利於行為人者，適用最有利於行為人之法律，刑法第2
    條第1 項定有明文（刑法第2 條係規範行為後法律變更所生
    新舊法律比較適用之準據法，是刑法第2 條本身雖經修正，
    但該條文既屬適用法律之準據法，本身尚無比較新舊法之問
    題，應逕適用裁判時之刑法第2 條規定以決定適用之刑罰法
    律）。又比較時應就罪刑有關之共犯、未遂犯、想像競合犯
    、牽連犯、連續犯、結合犯，以及累犯加重、自首減輕暨其
    他法定加減（如身分加減）與加減例等一切規定，綜其全部
    罪刑之結果而為比較（最高法院95年第8 次刑事庭會議決議
    要旨參照）。茲與本件相關者乃刑法第55條後段有關「犯一
    罪而其方法或結果之行為犯他罪名」之牽連犯之規定，經修
    正刪除。亦即修正後之刑法，已無牽連犯得論以裁判上一罪
    之情形。於本件情形，自以適用修正前刑法關於牽連犯之規
    定，對被告較有利。
三、核被告二人所為，均係犯刑法第一百六十九條第一項誣告罪
    及同法第一百六十八條偽證罪。渠所犯上開偽證犯行，乃為
    達其誣告目的之方法行為，是上開二罪間自有方法目的之牽
    連關係，應依修正前刑法第五十五條之規定，從一情節較重
    之誣告罪論處。被告二人就上開誣告犯行，有犯意聯絡及行
    為分擔，應論以共同正犯（關於刑法第二十八條共同正犯之
    部分，僅係文字修正，對被告並無有利或不利之情形可言，
    非法律之變更，逕適用裁判時法即可）。爰審酌被告二人上
    開誣告及偽證犯行，不僅妨害國家司法權之正確行使，更影
    響被害人權益甚巨，兼衡渠等素行、犯罪之動機、目的手段
    、犯罪後仍否認犯行之態度等一切情狀，分別量處如主文所
    示之刑。
據上論斷，應依刑事訴訟法第299 條第1 項前段，刑法第2 條第
1 項前段、第28條、第168 條、第169 條第1 項、修正前第55條
，判決如主文。
本案經檢察官張瑞娟到庭執行職務。
中　　華　　民　　國　　96　　年　　5 　　月　　31　　日
                  刑事第七庭    審判長法　官　胡堅勤
                                      法　官　王瑜玲
                                      法　官　李君豪
以上正本證明與原本無異。
如不服本判決應於送達後10日內向本院提出上訴狀。
　　　                                書記官　林文達
中　　華　　民　　國　　96　　年　　5 　　月　　31　　日
附錄本案論罪科刑法條全文：
中華民國刑法第168條：
於執行審判職務之公署審判時或於檢察官偵查時，證人、鑑定人
、通譯於案情有重要關係之事項，供前或供後具結，而為虛偽陳
述者，處7 年以下有期徒刑。
中華民國刑法第169條：
意圖他人受刑事或懲戒處分，向該管公務員誣告者，處7 年以下
有期徒刑。
意圖他人受刑事或懲戒處分，而偽造、變造證據，或使用偽造、
變造之證據者，亦同。
